臺灣彰化地方法院民事判決　九十一年度訴字第五○八號
　　原　　　告　　甲○○
　　複　代理人　　丁○○
　　被　　　告　　丙○○
　　　　　　　　　乙○○
右當事人間返還土地事件，本院判決如左：
    主      文
被告丙○○應將坐落彰化縣社頭鄉○○段一二五之四地號土地上如附圖Ｂ部分所示面
積零點零貳肆捌公頃之磚造豬舍拆除，並將土地返還原告。
被告乙○○應將坐落彰化縣社頭鄉○○段一二五之四地號土地如附圖Ａ部分所示面積
零點壹肆伍壹公頃土地上之番石榴除去，並將土地交付原告。
訴訟費用由被告丙○○負擔百分之十五，餘由被告乙○○負擔。
本判決原告各以新台幣貳拾伍萬元及伍萬元分別為被告丙○○、乙○○供擔保後，得
為假執行。
    事實及理由
一、原告主張：前開土地原係被告乙○○所有，經法院拍賣，由原告承受取得所有權
    。但被告丙○○拒不將附圖所示Ｂ部分之豬舍拆除，將該部分土地返還原告。而
    被告乙○○未將附圖Ａ部分土地上之番石榴除去，而將土地交付原告。爰基於民
    法第七百六十七條及第三百四十八條之規定分別訴請判命被告丙○○、乙○○如
    主文第一項、第二項所示，並願供擔保，請准宣告假執行等語。
二、被告等則請求駁回原告之訴及假執行之聲請，被告丙○○、乙○○抗辯意旨略稱
    ：系爭土地原係被告乙○○所有，經法院拍賣由被告承受，但拍賣公告註明拍定
    後不點交。再原告未賠償地上物之損失，被告等自得續行占用土地，該土地上之
    番石榴為被告乙○○所種植，而豬舍為被告丙○○所有，被告丙○○之豬舍係被
    告乙○○同意其使用系爭土地等語。
三、原告主張系爭土地為現為原告所有，其上有被告丙○○所有，如附圖所示Ｂ部分
    之豬舍，而附圖所示Ａ部分土地上則有被告乙○○所種植之番石榴等事實，已據
    其提土地登記簿謄本附卷可稽，並為被告等所自認，復經本院囑託彰化縣田中地
    政事務所派員會同履勘現場並鑑測屬實，有本院勘驗筆錄及彰化縣田中地政事務
    所土地複丈成果圖在卷可參，堪信為真實。被告等雖抗辯：系爭土地於拍賣公告
    時已載明拍定後不點交，且原告未賠償被告等人遷除地上物之損害，被告等自得
    續行占用系爭土地等語。惟按強制執行法上之拍賣，雖經公權力介入，但解釋上
    仍為買賣之一種，即以債務人為出賣人，拍定人為買受人（最高法院八八年台上
    字第九八六號判決意旨參照）。而出賣人依民法第三百四十八條第一項之規定，
    則負有交付其物於買受人之義務。該交付義務之內容，出賣人仍應依買賣之本旨
    為履行。亦即該拍賣物如有地上物占用之情形，除可認定該地上物亦在買賣標的
    之列，或雙方合意不騰空外，出賣人不但享有取回之權利，亦應負有遷除之義務
    。又拍定人或承受人既經由法院拍賣，而取得不動產標的物，並辦畢所有權移轉
    登記，第三人自不得以其與原所有人存有借貸之權利義務關係，對抗拍定人。第
    三人基於該借貸之權義關係繼續占用拍賣標的物，對於取得該標的物之拍定人而
    言，不能認有合法之權源。至於拍賣公告載明拍賣後不點交，僅表示執行法院於
    拍賣後不負點交之責而已，並非謂買受人於取得所有權不得依法請求借用人遷讓
    （最高法院五九年台上字第二四九０號判例意旨及七十年台上字第一九號判決意
    旨參照）。另土地之買受人依民法第三百四十八條第一項之規定，自得請求出賣
    人履行交付土地之義務，而土地所有權人基於物上請求權之法律關係，依同法第
    七百六十七條前段之規定，對於無權占有人亦得請求遷除地上物返還土地，各該
    請求權並不以補償或賠償土地占用人之損害為對價，亦即該占用人不論係出賣人
    或其他無權占人不得以未獲補償為由，據為同時履行之抗辯，拒絕履行其義務。
    是本件被告等上開之抗辯，於法尚屬無據，無從採憑。從而，本件原告既經由法
    院拍賣，承受取得系爭土地，其基於所有權人之地位，請求被告丙○○將附圖所
    示Ｂ部分之磚造豬舍拆除，並返還該部分土地，及基於買受人之地位，請求被告
    乙○○將附圖Ａ部分土地上之番石榴除去，並交付系爭土地，於法核無不合，應
    予准許。
四、原告陳明願供擔保，聲請宣告假執行，核無不合，爰酌定相當擔保金額予以准許
    。
五、據上論結，原告之訴為有理由，依民事訴訟法第七十八條、第八十五條第一項但
    書、第三百九十條第二項，判決如主文。
中　　　華　　　民　　　國　　九十一　　年　　　九　　　月　　　十　　　日
                                    臺灣彰化地方法院民事第一庭
~B法　　　官　蔡紹良
右為正本係照原本作成。
如對本判決上訴須於判決送達後廿日內向本院提出上訴狀。
~B法院書記官　田慧賢
中　　　華　　　民　　　國　　九十一　　年　　　九　　　月　　　十　　　日
